【裁判字號】    95,易,555
【裁判日期】    951030
【裁判案由】    誣告
【裁判全文】
臺灣屏東地方法院刑事判決               95年度易字第555號
公  訴  人  臺灣屏東地方法院檢察署檢察官
被      告  甲○○
上列被告因誣告案件，經檢察官提起公訴（95年度偵緝字第157
號），被告於準備程序期日就被訴事實為有罪陳述，本院合議庭
裁定由受命法官獨任進行簡式審判程序，判決如下：
    主  文
甲○○未指定犯人，而向該管公務員誣告犯罪，處拘役伍拾日，
如易科罰金，以銀元參佰元即新臺幣玖佰元折算壹日。緩刑貳年
。
    事  實
一、甲○○明知以其為發票人，以第一銀行東港分行（下稱第一
    銀行）為付款人，帳號030592號，票號VB0000000 號至VB00
    00000 號之支票8 紙，係其於民國93年6 月間某日，蓋妥印
    鑑後，交由其先生許忠慶使用，許忠慶則未填寫日期、金額
    ，於同月轉借給友人許軫發（原名為許進崇）使用，實際上
    並未遺失。詎其竟因許軫發填寫發票日、金額將支票轉手後
    ，未依約處理票款，且對許忠慶將支票轉借友人一事不悅，
    乃於93年7 月23日，基於未指定犯人誣告之犯意，以前開8
    張支票於93年7 月10日在屏東縣東港鎮遺失為由，向第一銀
    行東港分行，辦理掛失止付，並由該行轉報轄區警察局協助
    偵查侵占遺失物罪嫌，而未指定犯人向該管公務員誣告犯罪
    。嗣因其中票號VB0000000號及VB0000000號，發票日分別為
    93年7 月31日及93年8 月30日，面額均為新台幣（下同）32
    萬元之支票2 紙，由許軫發於93年6 月間向陳泓宇借款時轉
    交給陳泓宇，陳泓宇再於同月將其中票號VB0000000 號之支
    票轉交給洪金明，洪金明於93年8 月2 日委託華僑銀行清水
    分行提示，惟因該支票掛失止付而遭退票，嗣經台灣票據交
    換所屏東縣分所函請警方偵辦，始循線查知上情。
二、案經台中縣警察局清水分局報告臺灣屏東地方法院檢察署檢
    察官偵查起訴。
    理  由
一、前揭事實，業據被告甲○○於本院準備程序中坦承不諱，且
    經許忠慶、陳泓宇、洪金明等人於偵查中陳述明確，並有遺
    失票據申報書乙紙、VB0000000 號支票及退票理由單及掛失
    止付票據提示人資料查報表各乙紙、VB0000000 號支票及退
    票理由單各乙紙、被告支票帳戶之資金往來明細表乙份在卷
    可稽，足見被告之自白與事實相符，本件事證已臻明確，其
    犯行應可認定。
二、查被告甲○○行為後，刑法於94年1 月7 日修正通過，於94
    年2 月2 日公布，於95年7 月1 日施行。按行為後法律有變
    更者，適用行為時之法律，但行為後之法律有利於行為人者
    ，適用最有利於行為人之法律，現行刑法第2 條第1 項定有
    明文。此條規定乃與刑法第1 條罪刑法定主義契合，而貫徹
    法律禁止溯及既往原則，係規範行為後法律變更所生新舊法
    律比較適用之準據法，是刑法第2 條本身雖經修正，但刑法
    第2 條既屬適用法律之準據法，本身尚無比較新舊法之問題
    ，應一律適用裁判時之現行刑法第2 條規定以決定適用之刑
    罰法律，先予辨明。又以本次刑法修正之比較新舊法，應就
    罪刑有關之共犯、未遂犯、想像競合犯、牽連犯、連續犯、
    結合犯，以及累犯加重、自首減輕暨其他法定加減原因（如
    身分加減）與加減例等一切情形，綜其全部罪刑之結果而為
    比較，至於緩刑之宣告，則逕適用新法第74條之規定，最高
    法院95年5 月23日著有95 年 度第8 次刑庭會議決議可資參
    照。經查：
  (一)刑法第171 條第1 項未指定犯人之誣告罪，法定刑得處銀元
    3 百元以下罰金，據修正後刑法施行法增訂第1 條之1 ：「
    中華民國94年1 月7 日刑法修正施行後，刑法分則編所定罰
    金之貨幣單位為新臺幣。94年1 月7 日刑法修正時，刑法分
    則編未修正之條文定有罰金者，自94年1 月7 日刑法修正施
    行後，就其所定數額提高為30倍。但72年6 月26日至94年1
    月7 日新增或修正之條文，就其所定數額提高為3 倍」及刑
    法第33條第5 款修正為：「主刑之種類如下：五、罰金：新
    臺幣1 千元以上，以百元計算之」等規定，是依修正後之法
    律，刑法第171 條第1 項未指定犯人之誣告罪所得科處之罰
    金刑最高額維持新臺幣9,000 元、最低額則提高為新臺幣1,
    000 元，是比較修正前、後之刑罰法律，自以被告行為時關
    於科處罰金刑之法律較有利於被告。
  (二)又查修正前刑法第41條第1 項前段規定：「犯最重本刑為5
    年以下有期徒刑以下之刑之罪，而受6 個月以下有期徒刑或
    拘役之宣告，因身體、教育、職業、家庭之關係或其他正當
    事由，執行顯有困難者，得以1 元以上3 元以下折算1 日，
    易科罰金」，又依95年5 月17日修正前罰金罰鍰提高標準條
    例第2 條規定，就其原定數額提高為1 百倍折算1 日，則被
    告行為時之易科罰金折算標準，應以銀元3 百元折算1 日，
    經折算為新臺幣後，應以新臺幣9 百元折算為1 日。惟94年
    2 月2 日修正公布之刑法第41條第1 項前段則規定：「犯最
    重本刑為5 年以下有期徒刑以下之刑之罪，而受6 個月以下
    有期徒刑或拘役之宣告者，得以新臺幣1 千元、2 千元或3
    千元折算1 日，易科罰金」。比較修正前後之易科罰金折算
    標準，以94年2 月2 日修正公布前之刑法規定，較有利於被
    告，則應依刑法第2 條第1 項前段，適用修正前刑法第41條
    第1 項前段規定，定其折算標準。
  (三)經綜合上述各條文修正前、後之比較，揆諸前揭最高法院決
    議及修正後刑法第2 條第1 項前段、後段規定之「從舊、從
    輕」原則，自應適用被告行為時之法律，即修正前刑法之相
    關規定及罰金罰鍰提高標準條例第1 條前段、第2 條規定，
    予以論處。
三、核被告甲○○所為，係刑法第171 條第1 項之未指定犯人誣
    告罪。查被告於本院審理時已自承其於掛失止付時，知道支
    票應該是許忠慶拿走等語，並坦承犯行，其陳述符合刑法第
    172 條：「犯第168 條至第171 條之罪，於所虛偽陳述或誣
    告之案件，裁判或懲戒確定前自白者，減輕或免除其刑」之
    規定，應予減輕其刑。茲審酌被告明知上開支票係交付他人
    使用，卻為圖免票據責任以掛失止付程序，向警察機關誣指
    遺失而請求協助偵查犯罪，致執票人有受刑事訴追處罰之虞
    ，對於票據流通信賴所生之危害程度，及其犯後坦承犯行，
    犯後態度良好等一切情狀，量處如主文所示之刑，並諭知易
    科罰金折算標準。又被告素行良好，前未曾受有期徒刑以上
    刑之宣告，有卷附臺灣高等法院被告前案紀錄表可按，因一
    時失慮致罹刑章，犯後已坦承犯行，深表悔意，本院認為經
    此起訴審判程序，其當知所警惕，信無再犯之虞，而認所宣
    告之刑以暫不執行為適當，並依刑法第74條第1 項第1 款之
    規定，諭知緩刑二年，以啟自新。
據上論斷，應依刑事訴訟法第273條之1第1項、第299條第1項前
段，刑法第2 條第1 項前段、第74條第1 項第1 款，修正前刑法
第171 條第1 項、刑法第172 條、修正前刑法第41條第1 項前段
，罰金罰鍰提高標準條例第1 條前段，修正前罰金罰鍰提高標準
條例第2 條，現行法規所定貨幣單位折算新臺幣條例第2 條，逕
以簡易判決處如主文所示之刑。
本案經檢察官靳隆坤到庭執行職務。
中    華    民    國    95    年    10    月    30    日
                  刑事第四庭    法  官  王炳人
以上正本證明與原本無異。
如不服本判決應於收受本判決送達後十日內向本院提出上訴書狀
，其未敘述上訴理由者，並得於提起上訴後十日內向本院補提理
由書狀（均須按他造當事人之人數附繕本）「切勿逕送上級法院
」
中    華    民    國    95    年    10    月    31    日
                                書記官  潘豐益
附錄本判決論罪科刑法條全文
刑法第171條第1項：
未指定犯人，而向該管公務員誣告犯罪者，處1 年以下有期徒刑
、拘役或3百元以下罰金。


司法院資訊處製作；財團法人民間司法改革基金會備份。
